最高法院刑事判決　　　　　　　　　　　　　　　　　八十八年度台非字第六七號
　　上訴人　最高法院檢察署檢察總長
　　被　告　甲○○
右上訴人因被告煙毒案件，對於台灣高等法院台南分院中華民國八十六年四月七日第
二審確定判決（八十六年度上訴字第三四○號，起訴案號：台灣台南地方法院檢察署
八十五年度偵字第九四九一號），認為違法，提起非常上訴，本院判決如左：
    主  文
原判決及第一審判決均撤銷。
甲○○連續施用毒品，處有期徒刑年陸月。
    理  由
非常上訴理由稱：「按判決適用法則不當者，為違背法令，刑事訴訟法第三百七十八
條定有明文。又累犯之成立，依刑法第四十七條規定，以曾受有期徒刑之執行完畢，
或受無期徒刑或有期徒刑一部之執行而赦免後，五年以內再犯有期徒刑以上之罪為要
件。本件原判決以被告於民國八十一年間曾犯施用毒品罪，經法院判處有期徒刑三年
六月確定，於八十五年五月二十九日執行完畢，仍不知後悔，五年以內，即八十五年
七月二十三日至同年八月三十日，又犯本件連續施用毒品罪，因以第一審法院依刑法
第四十七條以累犯論處，並加重其刑之判決為無不合，駁回被告之上訴，雖非無見。
惟查如二以上徒刑併執行者，假釋所定最低應執行之期間，合併計算之；且所餘刑期
，亦應合併計算，於該期間內未經撤銷假釋，其未執行之刑，始以已執行論，刑法第
七十九條之一第一項、第三項、第七十九條第一項分別定有明文。卷查被告甲○○於
八十一年間，因犯連續施用毒品二罪，經台灣台南地方法院分別以八十一年度訴字第
二八八號、八十一年度訴字第一五二二號刑事判決，判處有期徒刑三年六月、三年二
月確定。檢察官於八十一年十二月一日、八十一年十二月二十一日，先後發監執行，
合併計算刑期，其執行期滿日為八十八年六月十四日，至八十四年三月七日假釋出獄
，其未執行之殘餘刑，經依行刑處遇條例第二十八條之一規定，縮短刑期二十日後，
依刑法第七十九條之一第三項規定合併計算，尚有四年二月又十八日，至八十八年五
月二十五日始屆滿。被告於假釋中，因犯施用毒品罪，經法務部於八十六年八月五日
法矯決字第○二四五三八號函核准撤銷假釋，應執行上開殘餘刑，檢察官始於八十七
年六月十日發交台灣台南監獄執行其殘餘刑，凡此均有檢察官之執行指揮書、台灣澎
湖監獄八十六年八月十二日澎監教字第四四四三號函暨法務部上揭函在卷可供查核，
足見被告犯本件施用毒品罪時，前案所處之有期徒刑尚未執行完畢，自與累犯之構成
要件不符，乃原審法院對於被告犯本件施用毒品罪時，前案犯罪所處之有期徒刑是否
已執行完畢，自有詳予查明之必要，乃竟未於審判期日加以調查，遽認被告前案犯罪
所處之有期徒刑，已於八十五年五月二十五日執行完畢，五年以內再犯有期徒刑以上
本件之罪，第一審判決適用刑法第四十七條，論以累犯，並加重其刑，為無不合，予
以維持，並駁回被告之上訴，均有調查職責未盡及適用法令不當之違法，案經確定，
且不利於被告，爰依刑事訴訟法第四百四十一條、第四百四十三條提起非常上訴，以
資救濟。」
本院按二以上徒刑併執行者，假釋所定最低應執行之期間，合併計算之；且所餘刑期
，亦應合併計算，於該期間內未經撤銷假釋，其未執行之刑，始以已執行論，刑法第
七十九條之一第一項、第三項、第七十九條第一項規定甚明。本件被告於八十一年間
，因犯連續施用毒品二罪，經台灣台南地方法院分別以八十一年度訴字第二八八號、
八十一年度訴字第一五二二號刑事判決，判處有期徒刑三年六月、三年二月確定。檢
察官先後於八十一年十二月一日、八十一年十二月二十一日，將被告發監執行，合併
計算刑期，其執行期滿日為八十八年六月十四日，至八十四年三月七日假釋出獄，其
未執行之殘餘刑，經依行刑處遇條例縮短刑期二十日後，依刑法第七十九條之一第三
項規定合併計算，尚有四年二月又十八日，至八十八年五月二十五日屆滿。被告於假
釋中，犯本件施用毒品罪，經法務部以八十六年八月五日法矯決字第○二四五三八號
函核准撤銷假釋，應執行上開殘餘刑，檢察官始於八十七年六月十日發交台灣台南監
獄執行其殘餘刑，有檢察官之執行指揮書、台灣澎湖監獄八十六年八月十二日澎監教
字第四四四三號函及法務部前揭函可按。則被告於八十五年七月二十三日（或之前一
、二日）、八月三十日（或之前一、二日）犯本件施用毒品罪，其前案所處三年六月
有期徒刑尚未執行完畢，而與累犯之要件不合，不能論以累犯。第一審判決適用刑法
第四十七條規定，論被告以累犯，並加重其刑，自屬違背法令。原判決未予糾正，仍
予維持，諭知上訴駁回，同有適用法則不當之違誤。案經確定，且不利於被告，非常
上訴意旨，執以指摘，洵有理由。應由本院將原判決及第一審判決均撤銷，另行判決
如主文第二項所示之刑，以資救濟。
據上論結，應依刑事訴訟法第四百四十七條第一項第一款但書，肅清煙毒條例第九條
第一項，刑法第十一條前段、第五十六條，判決如主文。
中      華      民      國    八十八    年      三      月     十一     日
                              最高法院刑事第五庭
                                  審判長法官  黃  劍  青
                                        法官  劉  敬  一
                                        法官  林  增  福
                                        法官  邵  燕  玲
                                        法官  張  清  埤
      右正本證明與原本無異
                                              書  記  官
中      華      民      國    八十八    年      三      月     十七     日
